【裁判字號】    99,上訴,2114
【裁判日期】    991019
【裁判案由】    擄人勒贖等
【裁判全文】
臺灣高等法院刑事判決                99年度上訴字第2114號
上  訴  人
即  被  告  乙○○
指定辯護人  本院公設辯護人周君穎
上列上訴人因擄人勒贖等案件，不服臺灣板橋地方法院98年度重
訴字第74號，中華民國99年4月12日第一審判決（起訴案號：臺
灣板橋地方法院檢察署98年度偵字第28689號），提起上訴，本
院判決如下：
    主  文
上訴駁回。
    事實及理由
一、本案經本院審理結果，認原判決以被告乙○○所為，係犯刑
    法第302條第1項私行拘禁罪、第277條第1項傷害罪、第217
    條第1項偽造署押罪。被告就所犯私行拘禁犯行部分，與同
    案被告林宏益、「華哥」、「阿丹」間；就其傷害犯行，與
    「華哥」間，有犯意聯絡及行為分擔，均為共同正犯。因同
    案被告林益弘與被害人甲○○間確有金錢借貸關係，履經催
    討未果，始與被告乙○○將之強行帶往他處，藉此要求甲○○償還借款及所支出之相關費用，並無不法得財之意思，自
    不得以擄人勒贖之罪名相繩，公訴人認應論以擄人勒贖未遂
    罪，容有未洽，然其基本社會事實要屬同一，應變更起訴法
    條。被告所犯上開三罪，應分論併罰。被告為累犯，應依刑
    法第47條第1項規定，加重其刑。審酌一切情狀，就被告私
    行拘禁犯行，處有期徒刑9月。傷害犯行，處有期徒刑4月。
    扣案甩棍1枝係被告為傷害行為所用之物，沒收。就偽造署
    押部分，處有期徒刑3月；偽造之「丙○○」署名2 枚、指
    印5枚沒收。應執行有期徒刑壹年貳月；上開扣案甩棍、偽
    造之署名、指印，均沒收。核其認事用法及量刑均無不當，
    應予維持，並引用原判決（如附件）記載之事實、證據及理
    由。
二、被告上訴略以：本案經原審判處應執行有期徒刑1年2月，實
    屬枉，原判決昧於事實，復任意推定犯罪事實，對被告有
    利之證據漏而不審，請撤銷原判決改判被告無罪云云。辯護
    人為其辯稱：被告確無擄人勒贖之意，原審此部分認定於法
    洵無不合，至私行拘禁部分，證人林益弘曾稱：被害人自願
    跟我們走，…，沒看到邱強制吳上車等語。甲○○證稱：中
    和住處是家庭代工，裡面很多人，…我自願要跟他們出去講
    ，…當時邱在我前面，不可能強押我上車，在板橋僑中街時
    ，我沒有離開，是因為我欠錢也要解決等語。丁○○證稱：
    我聽到甲○○說不要再打了，我們出去外面講等語，均可證
    明甲○○是基於自己利害考量，認為在住家工廠討論債務有
    所不便，同意與被告等人外出商討，其間雖有毆打、傷害等
    事情發生，但或因被告遭甲○○壓制在地，或甲○○遭另二
    人以物抵住後腰強壓上車時，被告走在前頭，根本不知被害
    人遭強押等事，是被告並無與他人有妨害自由之犯意聯絡與
    行為分擔云云。
三、經查：
  (一)被告乙○○得知甲○○前向林益弘（犯私行拘禁罪，業經原
    審判處有期徒刑8月確定）借款新臺幣（下同）1萬5000元，
    屢經催討未果，即邀同某真實姓名年籍不詳、綽號「華哥」
    及「阿丹」之成年男子，於98年10月16日上午10時許，與林
    益弘共乘車牌號碼U5-9488號自用小客車，前往臺北縣中和
    市○○路200巷31號，甲○○住處催討債務，並要求加計車
    資等相關費用5000元，經甲○○允諾同日下午4時後清償，
    乙○○即隨手拾取放置該處辦公桌面之汽車鑰匙1副，揚言
    倘未依約履行，將以該車抵償，甲○○見狀，上前奪取，乙○○即與「華哥」基於傷害之犯意聯絡，由乙○○徒手毆打
    甲○○，「華哥」則以其所有之甩棍1枝，朝甲○○揮擊，
    致甲○○受有頭部外傷、腦震盪、頭部撕裂傷、右肩鈍傷及
    胸部、背部、上肢多處、頭部多處鈍挫傷之傷害。乙○○、
    「華哥」將甲○○毆打成傷後，即與林益弘、「阿丹」等基
    於妨害自由之犯意聯絡，由「華哥」、「阿丹」作勢持有兇
    器之狀，強使甲○○進入上開自用小客車，由乙○○駕駛，
    載往臺北縣板橋市○○○街1號4樓，將之拘禁該址，並與甲○○之配偶丁○○聯繫籌措金錢償債。嗣於同日下午6時40
    分許，丁○○依指示抵達臺北縣板橋市○○路○段77號前，
    乙○○與「華哥」前往接洽，旋遭埋伏之警員當場查獲，並
    扣得前開甩棍1枝、行動電話3具，「華哥」則趁隙逃逸，林
    益弘等見狀，始將甲○○釋放。而乙○○於同日晚間10時許
    ，為警帶返臺北縣政府警察局中和第二分局製作筆錄時，自
    知另涉刑事案件，恐遭通緝，竟基於偽造署押之故意，冒用
    丙○○名義應訊，接續在調查筆錄上偽造丙○○之署名2枚
    ，並按捺指印5枚，表示為丙○○本人接受訊問之旨，足生
    損害於警察機關偵查犯罪之正確性及丙○○本人之事實。被
    告乙○○就伊所犯傷害、偽造署押犯行，已於原審坦認在卷
    ，並經證人即告訴人、證人即同案被告林益弘於原審審理時
    證述綦詳，且有甩棍1枝扣案可佐，及告訴人之診斷證明書
    、警局調查筆錄各1件附卷可證，其自白與事實相符。被告
    上訴僅稱，原判決任意推定犯罪事實，對被告有利之證據漏
    未審酌云云，辯護人復未就其此部分提出辯解，自難認被告
    此部分上訴有理由。
  (二)次查，被告乙○○、「華哥」將甲○○毆打成傷後，與同案
    被告林益弘、「阿丹」等基於妨害自由之犯意聯絡，由「華
    哥」、「阿丹」作勢持有兇器之狀，強使甲○○進入上開自
    用小客車，由乙○○駕駛，載往臺北縣板橋市○○○街1號4
    樓，將之拘禁於該址，並與甲○○之配偶丁○○聯繫籌措金
    錢償債。嗣於同日下午6時40分許，丁○○依指示抵達臺北
    縣板橋市○○路○段77號前，乙○○與「華哥」前往接洽，
    旋遭埋伏之警員當場查獲，並扣得前開甩棍1枝、行動電話3
    具，「華哥」則趁隙逃逸，林益弘等見狀，始將甲○○釋放
    之事實，業經被告及同案被告林益弘於原審審理時坦承不諱
    ，核與證人即告訴人甲○○、證人丁○○於原審審理時，具
    結證述之情節相符。再被告與林益弘、「華哥」、「阿丹」
    等人，駕車強將甲○○載往臺北縣板橋市○○○街1號4樓拘
    禁，剝奪其行動自由之事實，業據證人林益弘於原審審理時
    供承：甲○○的自由意志應該算一半一半…，甲○○說要下
    樓跟警察解釋時，是我開門讓證人下樓，因為另一個人「阿
    丹」是不想讓證人下樓等語。證人甲○○於原審審理時具結
    證稱：打架完之後，我知道有另外兩個人，不是在庭二位被
    告，拿東西抵住後腰間，我手往後摸好像槍枝，我只好乖乖
    跟他們上車。…在臺北縣板橋市○○○街1號4樓有一個人負
    責看住我。…下樓的一人打電話給樓上的一人說被警察抓到
    ……那時我說要下樓，那個不認識的人卻不讓我下樓，後來
    小隊長又打電話給那個人，他們不曉得講什麼，最後我表示
    由我下去講，那個人答應，我就下去。我的本意是我要離開
    ，但是我當然要跟樓上的人說我要下去講。當時是要拿錢來
    才可以回家，且旁邊有個人在看顧我，他們的意思很明顯等
    語。證人丁○○於原審審理時結證稱：是一人插一邊把甲○○帶上車。我看到他在車上有掙扎，有要跑的樣子，但是還
    是被人家帶走…我看甲○○的走法不是很自願，就一人一邊
    扶他上車。押甲○○上車之前，甲○○本來掙脫要逃，但又
    被他們抓著，押到車門後就叫他上車等語，益徵甲○○係在
    違反本人意願之情況下，遭林益弘、乙○○等人帶往上址民
    宅，非經同意，不得離去，其人身自由已受相當之拘束。而
    被告乙○○於原審審理時亦供承：還沒有拿到錢之前，如果
    吳要離開，我會跟著他走，他去哪我就跟著他，因為他已經
    騙我好幾次，因為我怕他不見又不還錢等語。是其監視、控
    管甲○○行動自由之主觀犯意，及客觀上將甲○○拘禁上址
    ，使之處於受同夥之人看管狀態，至為灼然。因認被告乙○○妨害自由犯行，事證明確，被告空言否認，無非卸責之詞
    ，不足採信等情，業據原審論述綦詳。辯護人雖稱，證人林
    益弘曾稱：被害人自願跟我們走，…，沒看到邱強制吳上車
    等語。甲○○證稱：中和住處是家庭代工，裡面很多人，…
    我自願要跟他們出去講，…當時邱在我前面，不可能強押我
    上車，在板橋僑中街時，我沒有離開，是因為我欠錢也要解
    決等語。丁○○證稱：我聽到甲○○說不要再打了，我們出
    去外面講等語，均可證明吳俊是基於自己利害考量，認為在
    住家工廠討論債務有所不便，同意與被告等人外出商討云云
    。惟被害人並非自願與被告共同前往，且渠在板橋市○○○
    街時，不能自由離開等情，業據證人林益弘、甲○○、丁○○等於原審證述綦詳，被害人若欲離開，被告亦將隨同等情
    ，亦據被告自承在卷，況本件被害人甲○○積欠林益弘金錢
    ，經林益弘夥同被告及另二人到場催討後，既已允諾清償，
    自無再自願與被告等同往僑中三街之理，惟甲○○既已經被
    告強行押往僑中三街，復未能自由離去，自係待債務解決至
    被告認為滿意時止，尚難以甲○○曾證稱渠未離開，係因欠
    錢要解決等語，即認甲○○處於行動自由未受拘束之情況。
    是雖強押甲○○者非被告，被告顯亦與渠等有犯意聯絡、行
    為分擔，尚難以被告未親自對被害人為強制行為，即認被告
    無私行拘禁犯意，辯護人所辯自難取。
  (三)綜上，被告上訴所辯，核無理由，應予駁回。
四、被告經合法傳喚無正當理由不到庭，爰不待其陳述，逕為判
    決。
據上論斷，應依刑事訴訟法第368條、第373條、第371條，判決
如主文。
本案經檢察官劉斐玲到庭執行職務。
中    華    民    國    99    年    10    月    19    日
            刑事第十六庭審判長法  官   陳晴教
                              法  官   許增男
                              法  官   王敏慧
以上正本證明與原本無異。
私行拘禁部分部分如不服本判決應於收受送達後10日內向本院提
出上訴書狀，其未敘述上訴之理由者並得於提起上訴後10日內向
本院補提理由書（均須按他造當事人之人數附繕本）「切勿逕送
上級法院」。
其餘部分不得上訴。
                              書記官   丁淑蘭。
中    華    民    國    99    年    10    月    19    日
附錄本案論罪科刑法條全文：
中華民國刑法第217條
（偽造盜用印章印文或署押罪）
偽造印章、印文或署押，足以生損害於公眾或他人者，處3 年以
下有期徒刑。
盜用印章、印文或署押，足以生損害於公眾或他人者，亦同。
中華民國刑法第277條
（普通傷害罪）
傷害人之身體或健康者，處3 年以下有期徒刑、拘役或1000元以
下罰金。
犯前項之罪因而致人於死者，處無期徒刑或7 年以上有期徒刑；
致重傷者，處3 年以上10年以下有期徒刑。
中華民國刑法第302條
私行拘禁或以其他非法方法，剝奪人之行動自由者，處5 年以下
有期徒刑、拘役或300 元以下罰金。
因而致人於死者，處無期徒刑或7 年以上有期徒刑，致重傷者，
處3 年以上10年以下有期徒刑。
第一項之未遂犯罰之。

司法院資訊處製作；財團法人民間司法改革基金會備份。
